【裁判字號】    98,易,4019
【裁判日期】    981231
【裁判案由】    竊盜
【裁判全文】
臺灣臺中地方法院刑事判決              98年度易字第4019號
公  訴  人  臺灣臺中地方法院檢察署檢察官
被      告  乙○○
上列被告因竊盜案件，經檢察官提起公訴（九十八年度偵字第二
七一六八號），本院判決如下：
    主    文
乙○○共同犯攜帶兇器、毀壞門扇竊盜罪，累犯，處有期徒刑壹
年，扣案之鐵撬壹支，沒收。
    犯罪事實
一、乙○○有違反毒品危害防制條例、竊盜、偽造文書等前科，
    前曾於民國九十三年間，因竊盜及施用毒品案件，經本院分
    別以九十三年度易字第一０九四號及九十三年度訴字第一二
    三三號判處有期徒刑六月、一年，嗣經聲請合併定應執行有
    期徒刑一年五月確定，甫於九十五年一月三十一日縮刑期滿
    執行完畢而於翌日出監。詎其猶不知悔改，竟夥同真實姓名
    、年籍不詳之成年男子，二人共同基於意圖為自己不法之所
    有之犯意聯絡，於九十八年十月五日十二時三十分許，由乙
    ○○騎乘登記在其妹詹佳臻（原名詹秋月）名下之車牌號碼
    ＮＱＱ－八三一號重機車搭載上開不詳姓名、年籍之成年男
    子，駛至臺中縣潭子鄉○○路○段一八五巷巷口後，將上揭
    重機車以引擎未熄火之狀態停在該處，該不詳成年男子即留
    在原地擔任把風接應之任務，再推由乙○○穿著雨衣，攜帶
    其所有、客觀上足對人之生命、身體、安全構成威脅，具有
    危險性之兇器鐵撬一支，前往甲○○位於臺中縣潭子鄉○○
    村○○路○段一八五巷三弄二號住處，逕行打開鐵門進入，
    再以鐵撬撬毀該住宅前門之落地鋁門鎖，而無故侵入甲○○
    之住宅（無故侵入住宅罪部分，未據告訴），竊取甲○○所
    有而置於屋內之內含新臺幣（下同）十七萬餘元現金、金戒
    指一只（市價約八千元）、帳冊一本、本票若干張以及MOTO
    RROLA 手機一支（市價約七千元）之黑色手提包一只得手後
    ，正欲離開現場之際，為甲○○及其家人發現，經甲○○一
    路追捕，乙○○仍以徒步逃離現場，並遺留上開重機車一臺
    （已發交被告乙○○保管）、藍白拖鞋一雙及鐵撬一把於該
    處。嗣經警依據上揭重機車車牌號碼循線查獲乙○○，始悉
    上情。
二、案經臺中縣警察局豐原分局報告臺灣臺中地方法院檢察署檢
    察官偵查起訴。
    理    由
甲、證據能力方面：按檢察官職司追訴犯罪，就審判程序之訴訟
    構造言，檢察官係屬與被告對立之當事人一方，偵查中對被
    告以外之人所為之偵查筆錄，或被告以外之人向檢察官所提
    之書面陳述，性質上均屬傳聞證據。在理論上。如未予被告
    反對詰問、適當辯解之機會，一律准其為證據，似有違當事
    人進行主義之精神，對被告之防禦權亦有所妨礙；然而現階
    段刑事訴訟法規定檢察官代表國家偵查犯罪、實施公訴，必
    須對於被告之犯罪事實負舉證之責，依法其有訊問被告、證
    人及鑑定人之權，證人、鑑定人且須具結，而實務運作時，
    偵查中檢察官向被告以外之人所取得之陳述，原則上均能遵
    守法律規定，不致違法取供，其可信性極高，為兼顧理論與
    實務，乃於修正刑事訴訟法時，增列第一百五十九條之一第
    二項，明定被告以外之人（含被害人、證人等）於偵查中向
    檢察官所為陳述，除顯有不可信之情況外，得為證據（最高
    法院九十五年度臺上字第一０四四號判決參照）；復按刑事
    訴訟法第一百五十九條之一第二項，明定被告以外之人於偵
    查中向檢察官所為陳述，除顯有不可信之情況外，得為證據
    。所為「不可信之情況」，由法院審酌被告以外之人於陳述
    時之外在環境及情況而為判斷。而被告以外之人於偵查時，
    是否與被告對質，與其陳述時之外在環境並無必然之關聯，
    自不得以偵查中未經被告詰問，逕認該陳述無證據能力。至
    該等陳述與事實是否相符，要屬證據證明力之問題，與證據
    能力之有無，不容混淆（最高法院九十四年度臺上字第七一
    三二號判決、九十五年度臺上字第一五八五號判決參照）；
    又證人於檢察官偵查中所為之陳述，審酌該陳述作成之客觀
    條件及環境，認其心理狀態健全，並無受到脅迫、利誘或詐
    欺，自非顯有不可信之情形，依刑事訴訟法第一百五十九條
    之一第二項之規定，亦得為證據（最高法院九十五年度臺上
    字第九三四號判決參照）。職是，被告以外之人前於偵查中
    已具結而為證述，除反對該項供述得具有證據能力之一方，
    已釋明「顯有不可信之情況」之理由外，不宜以該證人未能
    於審判中接受他造之反對詰問為由，即遽指該證人於偵查中
    之陳述不具證據能力。查證人蔡志宏、林泰傑二人於檢察官
    偵查中業已具結陳述，且參以證人蔡志宏、林泰傑於檢察官
    偵查中就案發時、地所目睹之情形，與其等於警詢中所述均
    前後一致並陳述明確，足見均為證人蔡志宏、林泰傑二人就
    其親身見聞及經驗所為之陳述，亦無相關事證認其二人有受
    到脅迫、利誘或詐欺之情形，是證人蔡志宏、林泰傑於檢察
    官偵查中所為具結之證詞，非顯有不可信之情形，且被告於
    本院審理中亦未釋明上開證人蔡志宏、林泰傑之供述有何顯
    不可信之不得採為證據情況，依上說明，證人蔡志宏、林泰
    傑二人於檢察官偵查中所為之證言自具有證據能力，合先敘
    明。
乙、得心證之理由：
一、訊據被告乙○○固坦承有於上揭時、地，騎乘上開重機車前
    往案發現場附近之臺中縣潭子鄉○○路○段一八五巷巷口之
    事實不諱，惟矢口否認有何侵入住宅竊盜之犯行，辯稱：伊
    當時騎乘機車到該處，機車突然熄火，伊只好棄車並留下鑰
    匙，徒步走回大里住處云云。經查：前揭犯罪事實，業據被
    害人甲○○於警詢時指述歷歷及於偵查中具結證稱：當天十
    二點多在我家，我太太睡在家裡客廳，該只BOSS手提包放在
    客廳桌上，前一天我向岳父拿了一筆三十萬元，放在該只皮
    包裡。我太太發現，她大聲喊，我立刻從樓上衝下樓，看到
    一個竊賊穿雨衣，手拿鐵撬，我一跑出來，他將鐵撬丟到旁
    邊，我從後面追他，他跑進巷子，就被他跑了。因為他沒有
    蒙面，所以我有看到他的臉。警局時警察有提示六吋彩色照
    片供我指認，剛才在庭外等待時我就已經認出乙○○，雖然
    他沒說他叫什麼名字，但我有認出他就是被我追的人，他未
    進法院（庭）我就知道是他，因為他逃跑時也有一直回頭看
    ，所以我確定就是他被我追的沒錯。我在追竊賊時林泰傑有
    看到我在追雨衣的竊賊，他告訴我他之前就有看到他們兩名
    竊賊一個騎機車、一個穿雨衣，騎機車者沒有穿雨衣。林泰
    傑有認出穿雨衣及騎機車者是一夥的，林泰傑記下該機車車
    號才查獲等語屬實，復有臺中縣警察局豐原分局頭家派出所
    指認犯罪嫌疑人紀錄表一份在卷可稽，顯見被告於犯案後因
    被害人蔡志宏欲以現行犯加以逮捕，雙方並有追躡之行為，
    事後雖遭被告逃離，然證人即被害人蔡志宏仍可明確辨識被
    告之身型樣貌等特徵，並進而於警、偵程序中指認被告即為
    現場竊取上開物品之人。且依證人蔡志宏於警詢中指認相片
    時附記：「（二、請你敘述有關犯罪嫌疑人之特徵：大約
    174公分、臉型看似山地人，中等體型，年紀看似約20出頭
    年輕人。）」，有臺中縣警察局豐原分局頭家派出所指認犯
    罪嫌疑人紀錄表在卷可稽。而查，本件被告確實係濃眉大眼
    （與原住民長相特徵相似）、身高約一七０公分左右等情，
    有紀錄表上之相片在卷可稽，並經本院開庭時親眼目睹被告
    之長相，核與證人甲○○所述尚屬大致相符。衡證人蔡志宏
    與被告乙○○非親非故，當無何怨隙而誣陷其犯罪之可能，
    所證述情節亦無何不符常情之處，其證言應堪採信。又證人
    林泰傑亦於警詢中指述詳實，並於偵查中具結證稱：當天中
    午十一點五十五分許我要去國小接孫女，我就看到竊賊二人
    在路邊聊天，那時我還不知道他們是小偷，當天下著濛濛細
    雨，我將孫女帶回家，我有看到穿雨衣的人往一八五巷走，
    與我錯身，我看到剛剛跟他聊天的人還騎著機車在那裡，未
    熄火，卻又不走，覺得怪怪的。我孫女要去安親班，我將她
    帶出家門就碰到甲○○在追穿雨衣者，在機車旁的人裝作沒
    事，用走的離開現場，我載著我國小的孫女所以我不敢去抓
    他，機車就留在現場，我又將車轉回頭，我跟甲○○的太太
    說他們兩人是一夥的，剛才就是騎該機車，我就載孫女去安
    親班等語屬實，以證人林泰傑與被告素不相識、毫無怨隙，
    自無可能羅織證據誣陷被告乙○○，況證人林泰傑既係目擊
    證人，且能於作證時始末連續陳述事情發生之經過，參其證
    詞並與被害人蔡志宏所述發現住家遭竊後追捕被告等情互核
    相符，堪信所證非虛，被告雖以上開情詞置辯，依前述顯然
    不符。再衡諸常情，一般人若騎車至外地而故障，理應就近
    尋覓機車行修理，或將機車移至路邊上鎖隱蔽以免遭竊，然
    被告竟捨此不為，反而逕自棄車且留下鑰匙，欲自潭子鄉徒
    步走回大里市住處求援，大悖常理，足見被告所辯，顯屬事
    後卸責之詞而不攻自破，自不足為採。此外，復有臺中縣警
    察局豐原分局頭家派出所員警職務報告、保管條、車號ＮＱ
    Ｑ－八三一號車籍查詢基本資料、現場測繪圖、刑案現場勘
    察報告、刑案現場測繪圖、住處竊盜案現場勘察情況、勘察
    採證暨防竊安全諮詢同意書、整合性查贓系統各一份、現場
    照片及刑案現場照片各十二張在卷可資佐證，本件被告犯行
    應屬事證明確而堪以認定。
二、按刑法第三百二十一條第一項第二款之毀越門扇牆垣或其他
    安全設備而竊盜者，所謂「毀」，指毀壞之意，無須達不堪
    使用之程度，亦無須經被害人提起告訴；門鎖雖為安全設備
    之一種，但此所謂門鎖，係指附加於門上之鎖而言，至毀壞
    構成門之一部之鎖（如司畢靈鎖）則應認為毀壞門扇（最高
    法院九十二年度臺上字第五四四九號、七十年度臺上字第四
    九六號及八十六年度臺上字第三八五六號判決意旨參照）；
    次按刑法第三百二十一條第一項第三款之攜帶兇器竊盜罪，
    係以行為人攜帶兇器竊盜為其加重條件，此所謂兇器，其種
    類並無限制，凡客觀上足對人之生命、身體、安全構成威脅
    ，具有危險性之兇器均屬之，且祇須行竊時攜帶此種具有危
    險性之兇器為已足，並不以攜帶之初有行兇之意圖為必要（
    最高法院七十九年度臺上字第五二五三號判例意旨參照）。
    查本件被告前往行竊所用之鐵撬一支，乃係金屬製品，可用
    以揮刺、擊打，足以傷害人之生命，客觀上顯足以對人身安
    全構成威脅，是該工具應屬刑法第三百二十一條第一項第三
    款所稱之「兇器」甚明。被告以該鐵撬撬毀之落地鋁門鎖，
    應屬構成門扇之一部，縱其毀壞未達不堪使用之程度，仍構
    成刑法第三百二十一條第一項第二款之加重條件。是核被告
    所為，係犯刑法第三百二十一條第一項第二款、第三款之攜
    帶兇器、毀壞門扇竊盜罪。被告與該真實姓名、年籍不詳之
    成年男子就上揭加重竊盜犯行間，有犯意聯絡及行為分擔，
    為共同正犯。另被告前曾於九十三年間，因竊盜及施用毒品
    案件，經本院分別以九十三年度易字第一０九四號及九十三
    年度訴字第一二三三號判處有期徒刑六月、一年，嗣經聲請
    合併定應執行有期徒刑一年五月確定，甫於九十五年一月三
    十一日縮刑期滿執行完畢而於翌日出監等情，有臺灣臺中地
    方法院檢察署刑案資料查註紀錄表及臺灣高等法院被告前案
    紀錄表各一份在卷可參，其於有期徒刑執行完畢後五年內，
    再故意犯本件有期徒刑以上之罪，為累犯，應依法加重其刑
    。爰審酌被告前有竊盜及違反毒品危害防制條例等犯行，素
    行不良，正值壯年卻不思努力工作，再度為一己私利而以攜
    帶兇器、毀壞門扇、侵入他人住宅之方式竊取他人財物，此
    舉非但侵害被害人之財產權，亦造成附近居民對居家之安危
    產生惶恐之感受，惡性非輕，且被告犯罪後猶飾詞狡辯，犯
    後態度不佳，並斟酌其所竊取之現金金額、物品之價值等一
    切情狀，量處如主文所示之刑，以示儆懲。
三、另本件扣案之鐵撬一把，乃因被告逃脫逮捕而遺留於現場查
    獲，雖被告否認為其所有，然依據證人蔡志宏證述確實有看
    到被告攜帶該鐵撬，堪信該等物品依占有之推定屬被告所有
    ，並用供以犯罪所用之物品，爰依刑法第三十八條第一項第
    二款之規定予以宣告沒收。至扣案之藍白拖鞋一雙，僅為被
    告於犯案時所著之衣物，要與本件犯行無關，不另為沒收之
    宣告，併此敘明。
據上論斷，應依刑事訴訟法第二百九十九條第一項前段，刑法第
二十八條、第三百二十一條第一項第二款、第三款、第四十七條
第一項、第三十八條第一項第二款，判決如主文。
本案經檢察官王淑月到庭執行職務。
中    華    民    國    98    年    12    月    31    日
                  刑事第十五庭  法  官  林學晴
以上正本證明與原本無異。
如不服本判決應於收受判決後10日內向本院提出上訴書狀，並應
敘述具體理由；其未敘述上訴理由者，應於上訴期間屆滿後20日
內向本院補提理由書（均須按他造當事人之人數附繕本）「切勿
逕送上級法院」。
                                書記官  簡雅文
中    華    民    國    98    年    12    月    31    日
【附錄論罪科刑法條】
中華民國刑法第三百二十一條
犯竊盜罪而有左列情形之一者，處六月以上、五年以下有期徒刑：
一  於夜間侵入住宅或有人居住之建築物、船艦或隱匿其內而犯之者。
二  毀越門扇、牆垣或其他安全設備而犯之者。
三  攜帶兇器而犯之者。
四  結夥三人以上而犯之者。
五  乘火災、水災或其他災害之際而犯之者。
六  在車站或埠頭而犯之者。
前項之未遂犯罰之。

司法院資訊處製作；財團法人民間司法改革基金會備份。
